【裁判字號】    92,易緝,325
【裁判日期】    920728
【裁判案由】    侵占
【裁判全文】
臺灣臺中地方法院刑事判決                        九十二年度易緝字第三二五號
    公  訴  人  臺灣臺中地方法院檢察署檢察官
    被      告  乙○○
右列被告因侵占案件，經檢察官提起公訴（九十一年度偵字第一三三九八號），本院
判決如左：
    主  文
乙○○意圖為自己不法之所有，而侵占自己持有他人之物，處有期徒刑肆月，如易科
罰金，以參佰元折算壹日。
    事  實
一、乙○○於民國九十一年四月九日晚間六時四十五分許，在臺中縣大里市○○路○
    段六六之三號，向「吉陽小客車租賃有限公司」（下稱吉陽公司）租用車牌號碼
    Ｂ三—四一五二號汽車一輛，雙方約定租期一日，租金為新台幣（下同）一千七
    百元（尚未給付）。詎乙○○於租用期限屆至後，竟意圖為自己不法之所有，基
    於變易持有為所有之意思，拒不返還該車，並將該車侵占入己，做為代步使用。
    嗣於九十一年四月二十九日，乙○○駕駛上開汽車發生車禍，將該車送往臺中市
    西屯區○○路○段一六八號「美星汽車股份有限公司」（下稱美星公司）修理，
    事後經美星公司員工丙○○於九十一年五月四日，以電話通知乙○○該車已修理
    完畢，修理費用合計為五萬七千元，惟乙○○始終未出面繳費及領車，經丙○○
    查詢結果，得知該車為吉陽公司之車，而通知吉陽公司負責人甲○○前來領回，
    始查知上情。
二、案經被害人吉陽公司訴由臺灣臺中地方法院檢察署檢察官偵查起訴。
    理  由
一、訊據被告乙○○固承認於右揭時地，向吉陽公司租用上開汽車，嗣於租用期限屆
    至後，仍繼續使用該車而未歸還之事實，惟矢口否認有何侵占犯行，辯稱：伊是
    因為汽車送修，又籌不出租車及修車的錢，才沒有歸還汽車，伊沒有將該車據為
    己有之意圖云云。經查：被告右揭侵占犯罪事實，業據告訴人吉陽公司之代表人
    甲○○於本院調查時指訴：「被告在九十一年四月九日晚上六時四十五分，到我
    台中縣大里市○○路○段六六之三吉陽公司向我租一部Ｂ三—四一五二號自用小
    客車，當時約定租一天，租金一千七百元，尚未給付」、「被告一直沒有來還車
    ，後來我接到美星汽車修理廠的通知才知道車子撞壞在他們那邊修理」、「修理
    費五萬多元，我付了其中四萬多元，美星修理廠就讓我領回車子」、「（被告尚
    積欠多少錢？）租金加修理費總共十六萬多元」等語綦詳（見本院訴緝卷第三五
    、三六頁），並有借用轎車切結書影本、存證信函影本各一份附卷可稽（見偵卷
    第八、九頁）。雖被告以前詞置辯，然依照被告與告訴人之約定，被告本應於九
    十一年四月十日晚間六時四十五分前歸還該車，被告於租賃期限屆至後，不但未
    依約歸還汽車，反而持續使用該車十餘日，期間從未與告訴人聯絡續租事宜，甚
    至於該車因車禍有所損壞後，逕將該車送往美星公司修理，事後更任由該車留置
    於美星公司，完全不予聞問，亦不通知告訴人前往取車。被告行為已足以排除告
    訴人對於該車之使用管理處分權，顯難謂其主觀上並無將該車據為己有之不法所
    有意圖。被告所辯應係事後卸責之詞，不足採信。本件事證明確，被告犯行堪以
    認定。
二、核被告所為，係犯刑法第三百三十五條第一項之普通侵占罪。爰審酌被告侵占告
    訴人營業生財用之汽車，其犯罪對告訴人所生損害非淺，事後未能坦承犯行，欠
    缺悔過之具體表現，惟念其素行良好，前無任何犯罪紀錄，有臺灣高等法院被告
    全國前案紀錄表在卷可憑（見本院訴緝卷第一二頁）等一切情狀，量處如主文所
    示之刑，並諭知易科罰金之折算標準。
三、檢察官另以：被告乙○○於九十一年四月二十九日，在臺中市○○區○○路二段
    一六八號之美星公司，向丙○○詐稱須送貨給客戶，使丙○○陷於錯誤，將自己
    所有之自用小客車借予被告使用，被告於取得丙○○之車後，即逃逸無蹤，因認
    被告此部分犯行，亦涉有侵占罪嫌，且與前開被告侵占吉陽公司汽車犯行，有單
    純一罪之關係，而移送本院併案審理（九十一年度偵字第一七二九五號）。惟按
    刑法上之詐欺取財、侵占二罪，均係行為人意圖為自己或第三人不法之所有，以
    和平手段取得他人之財物，二者不同之處在於：詐欺取財者係以詐騙欺罔之不法
    手段，取得他人之財物；而侵占者係基於合法手段持有他人之財物後，予以侵占
    入己。換言之，詐欺取財者之不法所有意圖，係發生在取得他人財物之前；而侵
    占者之不法所有意圖，係發生在取得他人財物之後。本件依丙○○於本院調查、
    審理時所指述：「（被告何時將車子牽到你們公司修理？）九十一年四月二十九
    日」、「（被告當時怎麼告訴你？）他說那台車是公司的車子，他急著送貨，所
    以向我借了壹台ＲＢ—四九九七號自用小客車，這台車是我自己的車子，他說車
    子修理好後，就可以把我的車還給我」、「（ＲＢ—四九九七號車子何時還你？
    ）被告在車子維修期間還有來修理廠看過車，但是等我通知他車子修理好後，他
    就沒有再出現過，也沒有將我的車子還給我」、「（被告當時是如何向你說借車
    的事？）他說車子撞壞了，那台車是公司的車，所以要向我借另外一台車去送貨
    」等語（見本院訴緝卷第三六頁、九十二年七月十四日審理筆錄第五頁），可見
    被告係以詐騙手段（誆稱送修汽車為公司汽車，因急需送貨，必須向丙○○借用
    汽車，待送修汽車修理完畢後，即予歸還），使丙○○陷於錯誤，而將其所有之
    ＲＢ—四九九七號自用小客車交予被告。被告此部分行為，應係成立詐欺取財罪
    ，且與本案被告起訴成罪之侵占罪間，並無任何裁判上一罪關係，自非起訴效力
    所及，本院無從併予審理，此部分應檢還由檢察官另行依法處理，附此敘明。
據上論斷，應依刑事訴訟法第二百九十九條第一項前段，刑法第三百三十五條第一項
、第四十一條第一項前段，罰金罰鍰提高標準條例第一條前段、第二條，判決如主文
。
本案經檢察官藍獻榮到庭執行職務。
中      華      民      國      九十二      年    七    月    二十八    日
                                臺灣臺中地方法院刑事第四庭
                                    審判長法  官  張  靜  琪
                                          法  官  楊  真  明
                                          法  官  羅  智  文
右正本證明與原本無異。
如不服本判決，應於送達後十日內向本院提出上訴狀（須附繕本），上訴於臺灣高等
法院臺中分院。
                                          書記官
中      華      民      國      九十二      年    七    月    二十九    日
附錄論罪科刑法條
刑法第三百三十五條第一項
意圖為自己或第三人不法之所有，而侵占自己持有他人之物者，處五年以下有期徒刑
、拘役或科或併科一千元以下罰金。


司法院資訊處製作；財團法人民間司法改革基金會備份。
